【裁判字號】    90,訴,824
【裁判日期】    900516
【裁判案由】    殺人未遂等
【裁判全文】
臺灣高雄地方法院刑事判決                            九十年度訴字第八二四號
    公  訴  人  臺灣高雄地方法院檢察署檢察官
    被      告  丙○○
    指定辯護人  本院公設辯護人丁○○
右列被告因殺人未遂等案件，經檢察官提起公訴（九十年度偵字第二八○七號），本
院判決如左：
    主  文
丙○○殺人未遂，處有期徒刑陸年。扣案之汽油彈貳瓶及大型鐮刀壹支，均沒收。
    事  實
一、丙○○於民國九十年一月二十七日下午十時許，前往高雄縣岡山鎮○○路一二二
    巷內欲找尋友人，而與在該巷內喝酒之人發生爭執，甲○○見狀前去勸阻，於勸
    阻時不小心踢到丙○○的腳，因丙○○腳部行動不便，致跌倒在地，因而心生不
    滿。丙○○竟基於殺人之犯意，返家後以玻璃啤酒瓶裝滿自其機車抽取之汽油，
    而攜帶自製汽油彈二瓶及大型鐮刀乙支，於同（二十七）日下午十一時許，再度
    前往高雄縣岡山鎮○○路一二二巷二號前，甲○○見丙○○騎乘之機車上置放有
    汽油彈，即上前欲奪取該汽油彈時，丙○○遂以預藏之上開鐮刀接續朝甲○○之
    頭部揮砍，甲○○頭部因而被砍中一刀，後幸因甲○○閃避得宜，而被砍中肩部
    ，甲○○即與丙○○搶奪上開鐮刀，兩人因而發生拉扯，造成甲○○受有「頭皮
    撕裂傷五Ⅹ三公分、左手小指切割傷六Ⅹ０‧五Ⅹ０‧三公分，右肩切割傷合併
    三角肌肉斷裂八Ⅹ五Ⅹ三公分」等傷害。旋經甲○○之子乙○○見狀報警，警方
    即據報前往現場，而當場查獲丙○○，並扣得丙○○所有之汽油彈二瓶及大型鐮
    刀乙支。
二、案經甲○○訴由高雄縣警察局岡山分局移送台灣高雄地方法院檢察署檢察官偵查
    起訴。
    理  由
一、訊據被告丙○○固坦承確有於右揭時、地攜帶自製汽油彈二瓶及大型鐮刀乙支，
    並持上開鐮刀砍傷告訴人甲○○，致告訴人受有上開傷害之事實不諱，惟矢口否
    認有殺人犯意，辯稱：伊於九十年一月二十七日下午十時許，前往高雄縣岡山鎮
    ○○路一二二巷內欲找尋友人，甲○○剛好在該巷內喝酒，見伊即一直鬧伊並毆
    打伊，伊因被打而心生不滿，回家後以玻璃啤酒瓶裝滿自機車抽取之汽油，攜帶
    上開自製汽油彈二瓶及大型鐮刀乙支，於同日下午十一時許，再至高雄縣岡山鎮
    ○○路一二二巷二號前找甲○○，本想嚇嚇他，而伊至該處時，甲○○又過來持
    磚塊打伊，伊一時氣憤，始持鐮刀砍他，但伊是想砍傷他，並無殺害甲○○的意
    思，又伊係將上開自製汽油彈置放在路邊，並未帶至案發現場云云。然查：
  (一)被告確有於右揭時、地攜帶自製汽油彈二瓶及大型鐮刀乙支，並持上開鐮刀砍傷
    告訴人甲○○，致告訴人受有上開傷害之事實，業據被告於警訊及偵、審時均坦
    承不諱。復被告於警訊時供述：伊前因甲○○喝酒後，一直鬧伊，並持磚塊打伊
    ，伊很生氣，返家後持以前購買之大型鐮刀，並用玻璃啤酒瓶裝滿汽油二瓶，到
    案發現場，就用鐮刀砍殺甲○○等語，證人即告訴人甲○○於本院審理時證稱：
    當時伊在家睡覺，聽見外面有人在爭吵，伊起身出去後，見被告與對面鄰居爭吵
    ，伊就對被告稱：你為何還不回去等語，因不注意有踢到被告的腳，伊並不知被
    告的腳不方便，被告因而跌倒在地，即向伊稱要給伊好看，就回去了，後被告騎
    乘機車過來，伊見被告機車上有汽油彈，就要搶汽油彈，被告就持鐮刀砍中伊頭
    部，被告又朝伊頭部砍來時，伊閃開被砍到肩部，然後伊就與被告搶鐮刀，又遭
    被告砍到手指，而被告所受傷害，可能在搶刀的時候打到被告，伊搶下刀後並無
    持之砍傷被告，亦無毆打被告等語，證人即告訴人之子乙○○於警訊及本院審理
    時亦證稱：伊當時在住處之巷子內與朋友談話，被告前來該巷子欲找友人時，與
    伊住處對面之人發生爭吵，而與被告爭吵之人有喝酒，父親甲○○聽見爭吵聲就
    出來要勸他們，並叫被告回去，後伊就進屋去，等伊再出來時，即見伊父親遭被
    告砍殺，後伊將汽油彈及鐮刀拿走，等待警察前來處理等語。又被告於警訊時供
    稱：伊返家後，即拿以前所購買之大型鐮刀，並用玻璃啤酒瓶裝滿汽油兩瓶，到
    案發現場等語，於本院前庭審理時復供述：伊返家拿鐮刀及汽油彈，至高雄縣岡
    山鎮○○路一二二巷二號前找甲○○，本想嚇嚇他等語，且參以證人甲○○及乙○○上開證詞，足見被告確將上開自製汽油彈二瓶攜至案發現場，並非係將之置
    放在前往上址被害人甲○○住處途中路邊之事實，應堪認定；而參以被告騎乘機
    車攜帶汽油彈二瓶及大型鐮刀乙支等物，前往案發處，告訴人見被告所騎乘機車
    上置放汽油彈，且前與被告有糾紛，告訴人豈會不欲將汽油彈取走，以防止危險
    發生，而先持磚塊毆打被告？且有告訴人甲○○之診斷證明書乙紙附卷可稽，及
    汽油彈二瓶及大型鐮刀乙支扣案可資佐證。綜據上述事證以觀，被告應係在上址
    巷內與人發生爭執時，告訴人甲○○前去勸阻，並因其腳部行動不便，為告訴人
    踢及腳部，致跌倒在地，因而懷恨在心，返家後攜帶上開汽油彈二瓶及大型鐮刀
    乙支，再度前往上址，即持上開鐮刀揮砍告訴人，致告訴人受有如上傷害之事實
    ，已堪認定。是被告所辯：伊係前因甲○○喝酒後，一直鬧伊並毆打伊，因而心
    生不滿，且因伊再度前往該處時，甲○○又持磚塊打伊，一時氣憤，始持鐮刀砍
    他，又伊係將上開自製汽油彈置放在路邊，並未帶至案發現場云云，顯係事後卸
    責之詞，不足採信。
  (二)按鐮刀為利器，而頭部屬人體之要害部位，持刀械之利器砍向人之頭部，足以致
    人於死，為一般人所具之常識，更為被告所明知；被告持鐮刀接續向告訴人頭部
    揮砍，並經告訴人閃避，始砍中肩部，且觀之告訴人所受「頭皮撕裂傷五Ⅹ三公
    分、右肩切割傷合併三角肌肉斷裂八Ⅹ五Ⅹ三公分」之傷害，由刀傷之長度及縱
    深，均足見被告下手之初用力甚猛，謂無殺人犯意，孰能置信？又被告雖於本院
    審理時辯稱：伊攜帶自製汽油彈，係想嚇嚇甲○○云云，惟被告於警訊時供稱：
    伊攜帶汽油彈，是準備要放火燒甲○○等語，復參以被告於偵查時亦供述：伊拿
    汽油瓶準備燒甲○○家等語，苟如被告所言，係欲持該汽油彈嚇嚇告訴人，則被
    告攜帶上開鐮刀，即足以達此目的，何需大費周章自其機車抽取汽油裝入玻璃啤
    酒瓶內，以此方式自製汽油彈，並攜帶前往案發現場？足見被告顯欲以上開自製
    之汽油彈，攻擊告訴人甲○○之事實，堪予認定。按汽油彈點火燃燒，擲向人之
    身體，足因火勢之延燒而致人死亡，此為一般人皆知之事實，被告攜帶上開汽油
    彈至案發處，欲持以攻擊告訴人，益徵被告確有殺人之犯意甚明。從而，被告所
    辯：伊只想嚇嚇甲○○，並砍傷他，而無殺害甲○○的意思云云，應屬事後飾責
    之詞，尚難採信。
  (三)綜上所述，本件事證明確，被告上開之犯行，實堪認定。
二、核被告丙○○所為，係犯刑法第二百七十一條第二項、第一項之殺人未遂罪嫌。
    被告已著手於犯罪行為之實施，而未至死亡之結果，為未遂犯，酌依刑法第二十
    六條前段規定，減輕其刑。爰審酌被告之品行，僅因細故即起殺人之犯意，持鐮
    刀砍殺告訴人成傷，並持汽油彈欲攻擊燒死告訴人，犯罪手段兇殘，惡性重大，
    且因而致告訴人受有如上之傷害，惟念及被告年紀尚輕，血氣方剛，對重典之認
    識不夠深切，及犯後未坦認全部犯行等一切情狀，量處如主文所示之刑，以資懲
    儆。另扣案之汽油彈二瓶及大型鐮刀乙支，為被告所有且供犯罪所用之物，業據
    被告供明在卷，爰依法宣告沒收。
三、公訴意旨另謂：被告丙○○持上開自製汽油彈，欲放火燒燬現供人使用之甲○○
    住宅，因認被告亦涉犯刑法第一百七十三條第四項之預備放火罪嫌；及公訴人於
    本案言詞辯論時，認被告意圖供自己犯罪之用，而持有上開自製汽油彈之爆裂物
    ，並涉犯刑法第一百八十七條之加重危險物罪嫌，當庭追加起訴法條。然查：被
    告雖於偵查時供承：伊拿汽油瓶準備燒甲○○家等語，惟綜觀本件各項事證以觀
    ，被告應係欲持上開自製汽油彈攻擊告訴人之事實，已如前述，且本件亦無其他
    佐證足以證明，被告係欲持上開二瓶汽油彈以燒燬告訴人之住宅。又被告雖確意
    圖供自己犯罪之用，而持有上開自製汽油彈，然按以空酒瓶裝入汽油並塞入布條
    所製成汽油彈，點燃後利用投擲撞擊，造成油氣之揮發性燃燒，其與爆裂物爆炸
    後產生之爆炸性燃燒不同，故未攙入火藥單純之汽油彈雖有殺傷力與危險性，且
    能引火燃燒，但非屬槍砲彈藥刀械管制所列管之爆裂物，有內政部警政署刑事警
    察局八十八年十月二十七日刑偵五字第一○八三九○號函在卷可考；準此，本件
    被告雖意圖供自己犯罪之用，以玻璃啤酒瓶裝滿汽油而自製上開汽油彈二瓶，惟
    參酌上開函示，上開汽油彈應非屬刑法第一百八十七條之與炸藥、棉花藥、雷汞
    相類之其他爆裂物，是被告所為，亦與刑法第一百八十七條之犯罪構成要件不符
    。綜上所述，本應為無罪之諭知，惟公訴意旨既認此部分與前開論罪科刑部分屬
    牽連犯之裁判上一罪關係，故均不另為無罪之諭知，附此敘明。
據上論斷，應依刑事訴訟法第二百九十九條第一項前段，刑法第二百七十一條第二項
、第一項、第二十六條前段、第三十八條第一項第二款，判決如主文。
本案經檢察官楊婉莉到庭執行職務。
中      華      民      國        九十    年      五    月      十六    日
                                  臺灣高雄地方法院刑事第六庭
                                      法  官  洪榮家
右正本證明與原本無異。
如不服本判決，應於判決送達後十日內，向本院提出上訴狀。
                                      書記官  陳寰瑛
中      華      民      國        九十    年      五    月      十六    日
附錄本案論罪科刑法條全文：
刑法第二百七十一條第二項、第一項：
  殺人者，處死刑、無期徒刑或十年以上有期徒刑。
  前項之未遂犯罰之。


司法院資訊處製作；財團法人民間司法改革基金會備份。
